【裁判字號】    97,易,157
【裁判日期】    970916
【裁判案由】    竊盜
【裁判全文】
臺灣嘉義地方法院刑事判決               97年度易字第157號
公  訴  人  臺灣嘉義地方法院檢察署檢察官
被      告  丙○○
上列被告因竊盜案件經檢察官提起公訴（97年度偵字第1455號 ）
本院判決如下：
    主  文
丙○○犯竊盜罪，處有期徒刑陸月，如易科罰金，以新台幣壹仟
元折算壹日。
    犯罪事實
一、丙○○有多次竊盜前科（不構成累犯），詎仍不知悔改，意
    圖為自己不法之所有，於民國97年1月22日上午11時許，駕
    駛其所有車牌號碼TJ─8405號自用小客車，至嘉義縣梅山鄉
    ○○村○○路83號路旁，徒手將置於上開路面由嘉義縣梅山
    鄉鄉公所管領之水溝蓋共4只搬運上前開自小客車內而竊取
    之，適為丁○○所目擊並記下車號，嗣丁○○報警處理，為
    警循線查悉上情。
二、案經嘉義縣警察局竹崎分局移送嘉義地方法院檢察署檢察官
    偵查起訴。
    理  由
壹、程序部分：
一、證人丁○○於警詢時之證詞為審判外之言詞，依刑事訴訟法
    第159條第1項前段之規定，不得作為證據。
二、又按被告以外之人於審判外之陳述，雖不符傳聞證據得為證
    據之例外規定，而經當事人於審判程序同意作為證據，法院
    審酌該言詞陳述或書面陳述作成時之情況，認為適當者，亦
    得為證據。當事人、代理人或辯護人於法院調查證據時，知
    有第159條第1項不得為證據之情形，而未於言詞辯論終結前
    聲明異議，視為有前項之同意，刑事訴訟法第159條之5定有
    明文。查本案認定事實所引用之言詞及書面陳述證據，經本
    院於審理時提示檢察官及被告均表示無意見，迄於言詞辯論
    終結前亦未聲明異議，視為同意作為證據，本院審酌該陳述
    證據之取得過程並無瑕疵，與本案待證事實間復具有相當之
    關聯性，自得採為證據，合先敘明。
貳、實體部分：
一、訊據被告丙○○固坦承其於前揭時間，駕駛其所有車牌號碼
    TJ─8405號自用小客車，行經嘉義縣梅山鄉○○村○○路83
    號路旁，惟矢口否認有何竊盜犯行，辯稱：伊並未下車竊取
    水溝蓋，只是駕車經過上開地點而已，且伊行經該處後隨即
    回家，返家後3、4分鐘警察即趕至，經伊同意警察搜索，警
    察並未發現在伊家中或車上有遭竊之水溝蓋云云。惟查：
（一）本件遭竊之4只水溝蓋為嘉義縣梅山鄉鄉公所所管領一節
      ，為證人即嘉義縣梅山鄉鄉公所建設課長甲○○於警詢中
      證述綦詳（見警卷第6頁）。
（二）目擊證人丁○○本院審理時結證稱：伊為郵局志工，當天
      下午伊下班後，行經遭竊地點至附近廟中拜拜，行經當時
      4只水溝蓋都在，伊在廟中拜到一半，即看見有人在偷水
      溝蓋，1次搬1個水溝蓋至車後座，伊有記下車號，車子顏
      色為暗紅色，而偷竊的人為1名男子，體型則稍胖等語（
      見本院卷第53至55頁），而經本院提示被告所有車號TJ
      ─8405號自用小客車之彩色照片（見警卷第19頁）予證人
      丁○○，證人丁○○明確指認係伊當時所見之車輛無訛（
      見本院卷第55頁）。
（三）警方依據證人丁○○所提供之車牌號碼以電腦查詢車籍資
      料，結果為被告所有之車輛，此有卷附車籍查詢—基本資
      料詳細畫面可稽（見警卷第14頁），又經警方調閱竊盜案
      發地點附近之監視錄影畫面，果然發現被告所有車號JT—
      8405號自小客車於證人丁○○所指案發時間確實有經過案
      發地點，此亦有監視器畫面翻拍照片3幀在卷可按（見警
      卷第15至17頁），足徵證人丁○○上開所言目擊水溝蓋遭
      人竊取等情，並非子虛。
（四）被告於本院審理時復自承，監視器所拍攝到之被告車輛，
      為其本人所駕駛，並非他人（見本院卷第84頁）。
（五）觀諸卷內證人即承辦本案之警員乙○○於審理時所繪製之
      現場圖（見本院卷第69頁），圖中編號（2）、（3）監視
      器位置分別為162甲線往梅山、新興路往西，所拍得被告
      車輛出現在監視器畫面之時間分別為97年1月22日11時34
      分39秒、97年1月22日11時37分7秒，查編號（2）監視器
      之設置位置距離玄廟路口為45公尺，自嘉162線道路至新
      興路間之玄廟路距離為111公尺，總長156公尺，依據被告
      於警詢中自承其駕車行駛嘉162線道路右轉玄廟路後以時
      速約20公里行駛至玄廟路與新興路口來計算，被告如僅行
      經案發地點，其車輛出現在編號（2）監視器及編號（3）
      監視器時間間隔差應僅約有30秒鐘之久，然實際上前開2
      監視器畫面之時間間隔差卻足足有約2分半鐘之久，顯示
      被告駕車自嘉162線道路右轉至玄廟路乃至新興路口，中
      途曾有停留。復觀之被告之體型，與證人丁○○所述偷竊
      之人之性別及體型特徵（見本院卷第54頁）亦相符。
（六）再觀之卷附警方蒐證之照片8幀（見警卷第20至23頁），
      可知警方當日自被告所有TJ─8405自小客車右後座察覺有
      明顯壓痕，經測量該壓痕寬為35公分長為55公分，核與被
      竊水溝蓋之大小寬35公分、60公分近似，且該車右後座亦
      留有明顯土漬痕跡，以上各情又與證人丁○○與本院結證
      稱：「他打開車後座的右後門，將水溝蓋放入車座裡面。
      」（見本院卷第54頁）及遭竊水溝蓋原放置於路邊等情又
      相吻合。至此，應可認定證人丁○○所目擊偷竊水溝蓋之
      人正為被告無訛。
（七）被告辯稱其僅開車路過案發地點云云，惟依據當時路口監
      視器畫面上所顯示之時間差及被告行經路線之距離等計算
      ，顯示被告曾在案發地點停留，非僅僅路過而已，已如前
      述，被告上開所辯顯非可採。
（八）被告又辯稱其駕車行經案發地點後隨即回家，返家後3、4
      分鐘警察即趕至，經伊同意警察搜索，警察並未發現在伊
      家中或車上有遭竊之水溝蓋，足徵其並未竊取水溝蓋云云
      ，然本件經目擊證人丁○○目擊案發經過並記下行竊之人
      所使用之車輛車號，並報案提供車號予警方，再由警方依
      據車號查詢車籍資料，並調閱路口監視器畫面，懷疑被告
      為行竊之人，始至被告家中經被告同意搜索，業據證人即
      承辦警員乙○○於本院審理時結證明確，足徵自案發至警
      方至被告家中搜索，其間已歷經一段相當長久之時間，此
      見附於警卷第14頁調閱車籍資料時間已為上午12時37分即
      明，是被告抗辯其駕車行經案發地點後隨即返家而警方亦
      於3、4分鐘後趕到等情，並非事實，而衡諸常情，被告行
      竊後至警方至其家中搜索中間，亦有相當時間可為處分或
      藏匿贓物，難因警方未在被告家中查獲失竊之水溝蓋，而
      為被告有利之認定。
（九）綜上所述，被告所辯均為卸責之詞，不足採信，本件事證
      明確，被告犯行堪以認定，應依法論科。
二、核被告所為，係犯刑法第320條第1項之竊盜罪。爰審酌被告
    係國小肆業、家中經濟情況不佳，犯後飾詞否認犯行，未見
    其悔意，惟所竊之水溝蓋價值不高，又依據卷附現場照片（
    見本院卷第66至68頁），遭竊水溝蓋位置在路旁，尚不至影
    響駕駛人行車之安危，然如於夜間照明不佳情形，仍有造成
    行路人危害之虞等一切情狀，量處被告如主文所示之刑，並
    諭知有期徒刑易科罰金之折算標準。
據上論結，應依刑事訴訟法第299條第1項前段，刑法第320條第1
項、第41條第1項前段，刑法施行法第1條之1第1項、第2項前段
，判決如主文。
本案經檢察官陳則銘到庭執行職務。
中    華    民    國    97    年    9     月    16    日
                  刑事第三庭  法  官  劉瓊雯
上列正本證明與原本無異。
如不服本判決，應於判決送達後十日內向本院提出上訴狀，上訴
書狀依法應敘述具體理由，如未敘述具體理由者，應於上訴期間
屆滿後二十日內補提理由書於本院（均應附繕本）。告訴人或被
害人如對於本判決不服者，應具備理由請求檢察官上訴，其上訴
期間之計算係以檢察官收受判決正本之日期為準。
中    華    民    國    97    年    9     月    16    日
                              書記官  劉美娟
附錄本案論罪科刑法條全文 ：
刑法第320條第1項
（普通竊盜罪、竊佔罪）
意圖為自己或第三人不法之所有，而竊取他人之動產者，為竊盜
罪，處 5 年以下有期徒刑、拘役或 5 百元以下罰金。


司法院資訊處製作；財團法人民間司法改革基金會備份。
